臺灣桃園地方法院刑事判決　　　　　　110年度審訴字第664號
公　訴　人　臺灣桃園地方檢察署檢察官
被　　　告　黃志賢



上列被告因公共危險案件，經檢察官提起公訴（110 年度偵字第
9281號），被告於本院準備程序中就被訴事實為有罪之陳述，經
告以簡式審判之旨，並聽取意見後，本院合議庭裁定由受命法官
獨任進行簡式審判程序，判決如下：
    主  文
黃志賢犯放火燒燬住宅等以外之他人所有物罪，處有期徒刑壹年
肆月。
    事  實
一、黃志賢於民國109 年11月間，與楊煒埼為男女朋友（二人業
    於民國110 年3 月4 日結婚），因楊煒埼當時暫住在由某姓
    名年籍均不詳之男子所提供，位於桃園市○○區○○○○街
    000 巷0 號2 樓201 室房屋內（實際屋主為陳正光，下稱本
    案房屋），黃志賢因不滿該名男子與楊煒埼往來甚密，遂於
    109 年11月9 日前往本案房屋欲找該名男子理論，於同日上
    午8 時48分許抵達桃園市○○區○○○○街000 巷0 號前時
    ，適逢同棟房屋3 樓住戶林信弘返家，黃志賢乃向其佯稱欲
    尋找同棟2 樓之住戶後，尾隨林信弘由該棟1 樓大門進入，
    再自行前往同棟2 樓201 室（即本案房屋）門外，黃志賢於
    敲門未獲回應後，明知在室內點火引燃易燃液體，極有可能
    會延燒他物，竟仍基於放火燒燬住宅以外他人所有物之犯意
    ，於同日上午8 時48分許至同日上午9 時20分許間之某時，
    在本案房屋之木製房門前，以現場所拾得之不詳溶劑（未據
    扣案）潑灑在本案房屋之木製房門上，並以打火機（亦未據
    扣案）點燃該木製房門之方式放火後，旋即逃離現場。嗣因
    火勢延燒，致上址房屋之2 樓走廊東側、2 樓201 室房門及
    202 室房門均有受火熱不等程度燒損，亦造成放置於該屋2
    樓走廊東側處之鞋櫃等物品嚴重碳化、燒失，而致生公共危
    險。復經消防人員據報到場處理，並於同日上午9 時39分將
    火勢撲滅，再經警調閱現場監視器影像畫面，查覺1 名男子
    於109 年11月9 日上午8 時48分許進入上址，並於同日上午
    9 時20分許自上址離去，且曾在桃園市○○區○○○○街00
    0 巷00號旁之空地丟棄菸蒂1 枚，經警採集該菸蒂送內政部
    刑事警察局鑑驗後，與黃志賢之DNA-STR 型別相符，因而循
    線查悉上情。
二、嗣經陳正光告訴桃園市政府警察局中壢分局報告臺灣桃園地
    方檢察署檢察官偵查起訴。
    理  由
一、被告黃志賢所犯之罪，為死刑、無期徒刑、最輕本刑3 年以
    上有期徒刑或高等法院管轄第一審案件以外之罪，而被告於
    本院準備程序中，就被訴事實為有罪之陳述，經本院告知簡
    式審判程序意旨，並聽取公訴人、被告之意見後，依刑事訴
    訟法第273 條之1 第1 項之規定合議裁定由受命法官獨任進
    行簡式審判程序。
二、上揭事實，業據被告於警詢、偵查、本院準備程序及審理中
    均坦承不諱【見臺灣桃園地方檢察署110 年度偵字第9281號
    卷（下稱偵字卷）第9-12頁、第295-299 頁、本院審訴字卷
    第71-81 頁）；核與證人即告訴人陳正光、證人趙文龍、林
    信弘分別於警詢、偵查時之證述大致相符（見偵字卷第23-2
    5 頁、第31-33 頁、第39-40 頁、第271-277 頁），並有現
    場採證照片、監視錄影畫面翻拍照片、內政部警政署刑事警
    察局109 年12月17日刑生字第1098023065號鑑定書、桃園市
    政府警察局中壢分局現場勘察報告暨現場採證紀錄表、現場
    勘察照片、桃園市政府消防局火災原因調查鑑定書在卷可考
    （見偵字卷第59-71 頁、第73-127頁、第129-211 頁），足
    認被告上開任意性自白均與事實相符，堪以採信。從而，被
    告本案犯行事證已臻明確，均應予依法論科。
三、論罪科刑：
（一）按刑法第175 條第1 項之放火行為，行為人除須具備放火
      燒燬他人所有物之犯罪故意外，尚須「致生公共危險」，
      即學理上所稱具體危險犯，其放火燃燒之情形，依一般社
      會通念，須有延燒至目的物以外之其他他人所有物之具體
      危險存在，惟不以實際上已發生此項延燒之事實為必要，
      衹須有發生實害之蓋然性為已足。此項蓋然性之有無，應
      由事實審法院基於經驗法則，而為客觀之判斷（最高法院
      72年度台上字第2532號、107 年度台上字第1003號判決參
      照）。經查，被告在本案房屋木製房門外，以事實欄所示
      之方式放火後，旋即離開現場，被告放火燒燬該物，火焰
      延燒至同棟2 樓走廊東側及202 室木製房門均有受火熱不
      等程度燒損，同時造成放置於該屋2 樓走廊東側處之鞋櫃
      等物品嚴重碳化、燒失，足見被告放火點燃本案房屋木製
      大門，其火勢確已燃燒蔓延他物，併有危害其他往來人員
      之虞，顯已致生公共危險。是核被告所為，係犯刑法第17
      5 條第1 項之放火燒燬住宅等以外之他人所有物罪。
（二）爰以行為人之責任為基礎，審酌被告未思理性溝通，妥善
      處理己身情緒問題，竟恣意以打火機點燃本案房屋木製房
      門以尋求發洩情緒，除毀壞他人財產外，並造成他人生命
      、身體及財產在公共安全上之危險甚鉅，處事莽撞，所為
      實不足取，應予嚴厲非難；惟念及被告犯後坦承犯行，態
      度尚非頑劣，兼衡被告犯罪之動機、目的、手段、行為所
      生危害及被告於本院審理中所自述之智識程度、家庭、經
      濟生活（見本院審訴字卷第80頁）等一切情狀，量處如主
      文所示之刑，資為懲儆。
四、沒收部分：
    被告所使用之不詳溶劑及打火機，固均屬供被告犯罪所用之
    物，然均未扣案，卷內亦無證據可證明係屬被告所有，且該
    等物品均為市面上容易購得之物，單獨存在亦不具刑法上之
    非難性，倘予沒收及追徵，除另使刑事執行程序開啟之外，
    對於被告犯罪行為之不法、罪責評價並無影響，復不妨礙被
    告刑度之評價，對於沒收制度所欲達成或附隨之社會防衛亦
    無任何助益，欠缺刑法上重要性，更可能因刑事執行程序之
    進行，致使被告另生訟爭之煩及公眾利益之損失，是認就該
    上開物品均無沒收及追徵之必要，乃依刑法第38條之2 第2
    項之規定，均不予宣告沒收及追徵。
據上論斷，應依刑事訴訟法第273 條之1 第1 項、第299 條第1
項前段，判決如主文。
本案經檢察官薛全晉提起公訴，檢察官賴瀅羽到庭執行職務。
中    華    民    國   110    年    11    月    30    日
                  刑事審查庭  法  官  陳俐文
以上正本證明與原本無異。
如不服本判決應於收受判決後20日內向本院提出上訴書狀，並應
敘述具體理由。其未敘述上訴理由者，應於上訴期間屆滿後20日
內向本院補提理由書(均須按他造當事人之人數附繕本)「切勿逕
送上級法院」。
                              書記官  劉霜潔
中    華    民    國   110    年    11    月    30    日
附錄法條：
中華民國刑法第175條
放火燒燬前二條以外之他人所有物，致生公共危險者，處1 年以
上7 年以下有期徒刑。
放火燒燬前二條以外之自己所有物，致生公共危險者，處3 年以
下有期徒刑。
失火燒燬前二條以外之物，致生公共危險者，處拘役或9 千元以
下罰金。